【裁判字號】    98,消債清,64
【裁判日期】    980515
【裁判案由】    聲請清算程序
【裁判全文】
臺灣高雄地方法院民事裁定            98年度消債清字第64號
聲  請  人  甲○○
上列當事人因消費者債務清理事件聲請清算，本院裁定如下：
    主  文
聲請駁回。
聲請費用由聲請人負擔。
    理  由
一、本件聲請意旨略以：聲請人有不能清償債務之虞情事，於民
    國97年11月以書面向最大債權金融機構即中國信託商業銀行
    請求共同協商債務清償方案，該銀行提出分178 期、利率0%
    、每月償還金額為新臺幣（下同）14,000元之協議方案，然
    聲請人並無收入，故無法接受任何協商方案，致前置協商不
    成立，且其現今債務總額為2,877,181 元，顯高於目前資產
    總額238,000 元，且聲請人之無擔保或無優先權之債務總額
    未逾新臺幣1,200 萬元，復未經法院裁定開始清算程序或宣
    告破產，爰依消費者債務清理條例規定聲請清算。
二、按債務人不能清償債務或有不能清償之虞者，得依本條例所
    定更生程序，清理其債務；債務人無擔保或無優先權之債務
    總額未逾1,200 萬元者，於法院裁定開始清算程序或宣告破
    產前，得向法院聲請更生；債務人對於金融機構因消費借貸
    、自用住宅借款、信用卡或現金卡契約而負債務，在聲請更
    生或清算前，應提出債權人清冊，以書面向最大債權金融機
    構請求協商債務清償方案並表明共同協商之意旨，消費者債
    務清理條例第3條、第42條第1項及第151條第1項分別定有明
    文。又聲請更生或清算不合程式或不備其他要件者，法院應
    以裁定駁回之，但其情形可以補正者，法院應定期間先命補
    正，復為同條例第8條所明定。
三、聲請人就其主張聲請清算前債務總額為2,877,181 元，並於
    97年11月以書面向中國信託商業銀行請求共同協商債務清償
    方案，惟雙方無法達成協議等情，業據提出前置協商不成立
    通知書、債權人清冊等在卷為憑，經核大致相符，堪信為真
    實。是以依上揭說明，聲請人須有不能清償債務或有不能清
    償之虞，始得依本條例所定聲請清算。
四、惟查：
（一）據聲請人95、96年財政部臺灣省南區國稅局綜合所得稅各
      類所得資料清單所示，其每年所得總額各為0 元及5,460
      元，是聲請人陳報伊已失業許久而無收入之情，堪為採信
      。惟聲請人又陳報伊自身之必要生活費用皆由家人接濟，
      並由最大債權銀行中國信託商業銀行回覆本院函詢何以未
      能協商成立之陳報狀內容可查，聲請人向前開銀行聲請協
      商時亦自陳係由家人協助償還債務，是聲請人雖無穩定薪
      資，但非為無任何償還債務能力之人，且前開銀行於第一
      次提出分178 期、利率0%、每月償還金額為14,000元之協
      議方案未獲聲請人同意後，復提出第二階段之還款方案，
      即分72期、利率0%、每月償還金額為5,000 元，仍遭聲請
      人多次表示5 年後尚需換約、並無保障之事由拒絕，致協
      商不成立，並檢附協議過程紀錄以茲證明，然觀前開銀行
      所提出之二階段還款方案可察，兩方案間存在9,000 元之
      極大差距，足認對聲請人已有大幅讓步，聲請人實無由拒
      絕，伊是否具備協商還款誠意，容有疑義，是該銀行以「
      未能接受顯足以負擔之還款方案」為由而協商不成立等語
      ，甚為可採。
（二）再者，於聲請人無法接受協商方案之時間點，是否有任何
      重大變化之情事，例如聲請人之收入、收益減少，家屬患
      病等以致支出增加，或因病無法工作、僱佣之公司倒閉或
      裁員、失業、減薪等以致收入減少之事由存在，伊亦未提
      出相關事證敘明，在客觀事實未有顯著變動之下，本院甚
      難據以評估聲請人有「不能清償債務或有不能清償之虞」
      之情事，是與聲請清算之要件不符，實難認其聲請清算為
      有理由，又聲請人年方37歲，正值青壯，衡諸常情，尚具
      備工作能力，其陳稱有無法清償或不能清償之虞云云，自
      難採信。
五、綜上，本件聲請人既未有無法清償或不能清償之虞之事由，
    應屬聲請清算之要件不備，且又無從補正，依首揭條文之意
    旨，自應駁回其清算之聲請，爰裁定如主文。
中    華    民    國    98    年    5      月   15    日
                    民事鳳山分庭  法    官  林意芳
上為正本係照原本作成。
如不服本裁定，應於裁定送達後10日內，以書狀向本院提出抗告
，並繳納抗告費新臺幣1千元。
中    華    民    國    98    年    5      月   15    日
                                  書 記 官  陸艷娣


司法院資訊處製作；財團法人民間司法改革基金會備份。
